最高法院刑事判決                              八十八年度台上字第四一八六號
    上  訴  人  乙○○
    選任辯護人  周春霖律師
    上  訴  人  甲○○
右上訴人等因違反證券交易法案件，不服台灣高等法院台中分院中華民國八十七年五
月五日第二審判決（八十六年度上訴字第一六五一、一六五二號，起訴案號：台灣台
中地方法院檢察署八十三年度偵字第一四五二八、一四五二九、一四九六八、一五二
五三、一五八一四、一七一六六、一七九三八、一八八六八號，八十四年度偵字第五
三三號），提起上訴，本院判決如左：
    主  文
原判決關於乙○○、甲○○部分撤銷，發回台灣高等法院台中分院。
    理  由
本件原判決維持第一審論處上訴人乙○○、甲○○共同連續違反有價證券之買賣，不
得有虛偽之行為之規定罪刑之判決，駁回乙○○、甲○○在第二審之上訴，固非無見
。惟查：(一)採為判決基礎之證據資料，必須經過調查程序，而顯現於審判庭者，始與
直接審理主義相符，否則其所踐行之訴訟程序，即屬違背法令。又卷宗內之筆錄及其
他文書可為證據者，應向被告宣讀或告以要旨，刑事訴訟法第一百六十五條第一項定
有明文。本件核閱原審審判筆錄對於採為判決基礎之證據資料，除已提出辯論者外，
尚有同案被告盂施欽在調查站及偵查時之供詞（見原判決第二十一頁倒數第四行）、
證人張蕙貞於調查站及偵查時之證言（見原判決第二十七頁第二行、第三十五頁第十
二行）、張榕政及張分於偵查中之供述（見原判決第三十頁第八行、第十二行）、
林珂如在第一審之證詞（見原判決第三十一頁第六行）、賴雪芳於調查站及偵查中之
供詞（見原判決第三十四頁第十一行）、鄭惠梅在調查站之證詞（見原判決第三十五
頁倒數第四行），均未向上訴人乙○○、甲○○宣讀或告以要旨（見原審卷第五十八
頁至第六十七頁八十七年四月二十二日審判筆錄），予以辯解之機會，遽採為論斷之
資料，其判決自屬違背法令。(二)刑法上之共同正犯，以有意思之聯絡行為之分擔為要
件，此項要件除應於事實欄詳加認定外，並應於理由內敘明其所憑之證據及認定之理
由，方足以資論罪科刑。倘事實欄已有敘及，而理由內未加說明，是為理由不備，理
由內已加說明，而事實欄無此記載，則理由失其依據，均非適法。本件原判決於理由
二論罪部分，說明上訴人乙○○、甲○○所為事實一之(一)、一之(二)部分犯行，與羅文
雄、羅王錦蓮、羅文忠等人有犯意聯絡及行為分擔，為共同正犯（見原判決第三十七
頁倒數第六行至第三十八頁第五行）。惟原判決事實一之(二)並未認定羅文雄、羅王錦
蓮、羅文忠參與該部分犯行（見原判決第九頁第一行至第十二頁第十三行），理由內
亦未論述其等共犯事實一之(二)、一之(一)２之證據及認定之理由（見原判決第二十二頁
倒數第六行至第二十七頁倒數第三行），於法尚有未合。(三)原判決事實一之(一)２虛偽
出售美國華智公司股票予陳樹林部分，依第一審判決及原判決事實一之(一)２之記載，
上訴人甲○○並未參與該部分犯行（見原判決第七頁第十一行至第八頁第九行、台灣
台中地方法院八十四年度訴字第二三四一號判決事實一之(一)），乃原判決事實一載稱
「乙○○連續分別指示知情之甲○○與之共同基於概括犯意聯絡……而為下列虛偽之
無記名可轉讓定期存單（及股票）買賣：(一)以陳樹森、陳樹林名義虛偽買賣艾科公司
及華智公司股票部分……」（見原判決第三頁第八行至第十五行），理由二論罪部分
又籠統敘稱「乙○○、甲○○所為犯罪事實一之(一)部分犯行……有犯意之聯絡及行為
之分擔，為共同正犯」（見原判決第三十七頁倒數第六行至第三十八頁第一行），所
為之敘述含混不清，併有可議。上訴人等上訴意旨，執以指摘原判決不當，非無理由
，應認原判決有發回更審之原因。
據上論結，應依刑事訴訟法第三百九十七條、第四百零一條，判決如主文。
中      華      民      國    八十八    年      八      月      五      日
                              最高法院刑事第四庭
                                  審判長法官  黃  劍  青
                                        法官  劉  敬  一
                                        法官  林  增  福
                                        法官  邵  燕  玲
                                        法官  張  清  埤
      右正本證明與原本無異
                                              書  記  官
中      華      民      國    八十八    年      八      月     十一     日
